【裁判字號】    95,抗,91
【裁判日期】    950816
【裁判案由】    拍賣抵押物
【裁判全文】
臺灣士林地方法院民事裁定                95年度抗字第91號
抗  告  人  信泰環保工程股份有限公司
法定代理人  甲○○
上列抗告人因與相對人台灣土地銀行股份有限公司間拍賣抵押物
事件，對於中華民國95年6 月28日本院95年度拍字第652 號裁定
提起抗告，本院裁定如下：
    主  文
抗告駁回。
抗告程序費用新臺幣壹仟元由抗告人負擔。
    理  由
一、按扺押權人於債權已屆清償期而未清償者，得聲請法院拍賣
    抵押物，就其賣得價金而受清償，民法第873 條第1 項定有
    明文。是抵押權人依此項規定聲請拍賣抵押物係屬非訟事件
    ，法院所為准駁之裁定，無確定實體法上法律關係存否之性
    質，於債權及抵押權之存否無既判力，故袛須其抵押權已經
    依法登記，且債權已屆清償期而未受清償，法院即應為准許
    拍賣抵押物之裁定，至對於此項法律關係有爭執之人，自得
    提起訴訟以資救濟，不得僅以抗告程序聲明其爭執，並據為
    廢棄拍賣抵押物裁定之理由（最高法院51年10月8 日民刑庭
    總會決議(三)參照）。又債權人或債務人對於分配表所載各債
    權人之債權或分配金額有不同意者，應於分配期日一日前，
    向執行法院提出書狀，聲明異議；異議未終結者，為異議之
    債權人或債務人，得向執行法院對為反對陳述之債權人或債
    務人提起分配表異議之訴，亦為強制執行法第38條、第41條
    第1 項所明定。
二、本件相對人主張抗告人於民國88年7 月15日以其所有如原裁
    定附表所示之不動產，為擔保其對相對人所負債務之清償責
    任，設定本金最高限額新臺幣（下同）1,656 萬元之抵押權
    予相對人，存續期間自88年7 月15日起至138 年7 月14日止
    ，並經登記在案。嗣抗告人於88年7 月27日向聲請人借款
    1,380 萬元，並約定任何一宗債務不依約清償本金或利息，
    即喪失期限利益，應即全部償還，並依約支付違約金。詎抗
    告人自94年4 月28日起即未依約清償本息，尚欠本金餘額
    1,092 萬5,000 元及利息、違約金，未獲清償，依上開約定
    ，本件借款應視為全部到期，聲請人為此聲請准予拍賣抵押
    物等情，有相對人提出之他項權利證明書、抵押權設定契約
    書、土地及建物登記謄本、借據及約定書等影本可證，復為
    抗告人所不爭執，原法院據以准許相對人拍賣抵押物之聲請
    ，即無不當。
三、至抗告意旨雖以：系爭抵押權所擔保之債權範圍應僅及於前
    開1,092 萬5,000 元及利息、違約金，原裁定所載另300 萬
    元係屬抗告人未清償之保證債務，應和其他參與分配債權人
    於執行程序合併受分配，以示公允云云為辯。惟查：依相對
    人於原審所提台灣台北地方法院90年度北簡字第14025 號、
    91年度簡上字第126 號民事判決，兩造間就抗告人主張之前
    揭300 萬元債務是否為保證債務本有爭執，相對人主張執有
    抗告人簽發，由第三人巨榕企業有限公司背書交付之支票，
    並經前開民事判決依票據法律關係判決抗告人應給付相對人
    450 萬元及法定遲延利息確定，上訴人無從再就兩造間票據
    債權債務關係存否爭執。至前開票據債權是否為抵押權擔保
    之範圍，執行程序應如何分配等項，應視執行法院分配結果
    ，依前揭強制執行法規定就分配表聲明異議或提起分配表異
    議之訴問題，惟均不影響相對人以抵押權所擔保之1,092 萬
    5,000 元及利息、違約金屆期未獲清償聲請拍賣之權利，原
    裁定主文諭知原裁定附表所示之不動產准予拍賣，即無不當
    。從而，抗告人提起抗告，請求廢棄原裁定，為無理由，應
    予駁回。
四、據上論結，本件抗告為無理由，依非訟事件法第46條、第21
    條第2 項、第24條第1 項、民事訴訟法第495 條之1第1項、
    第449 條第1 項、第78條，裁定如主文。
中    華    民    國    95    年    8     月    16    日
                  民事第二庭  審判長法  官  陳介源
                                    法  官  陳玉曆
                                    法  官  王本源
以上正本證明與原本無異。
如不服本裁定，僅得於收受本裁定正本送達後10日內，以適用法
規顯有錯誤為理由，向本院提出再抗告狀，（須附繕本一份及繳
納再抗告裁判費新台幣1,000元），經本院許可後始可再抗告。
中    華    民    國    95    年    8     月    18    日
                                    書記官  陳淑女


司法院資訊處製作；財團法人民間司法改革基金會備份。
